【裁判字號】    98,交聲,4170
【裁判日期】    981109
【裁判案由】    聲明異議
【裁判全文】
臺灣臺中地方法院交通事件裁定        98年度交聲字第4170號
原處分機關  交通部公路總局臺中區監理所臺中市監理站
異  議  人
即受處分人    中國聯合機車租賃有限公司逢甲分公司
上  一  人
法定代表人    羅豊閎
上列異議人即受處分人因違反道路交通管理處罰條例案件，對於
交通部公路總局臺中區監理所臺中市監理站民國96年12月5日所
為之處分（裁監稽違字第裁61-HC0000000號違反道路交通管理事
件裁決書）聲明異議，本院裁定如下：
    主    文
異議駁回。
    理    由
一、原處分機關意旨略以：聲明異議人即受處分人（下稱受處分
    人）中國聯合機車租賃有限公司逢甲分公司所有車牌號碼LB
    K-408號重機車，在臺中縣潭子鄉○○路、雅潭路口處，因
    「未帶行照（禁駛）」之違規，為臺中縣警察局潭子分駐所
    員警依道路交通管理處罰條例第14條第2款規定舉發。受處
    分人未於期限內到案，本所遂於96年12月5日以裁監稽違字
    第裁61-HC0000000號裁決書處罰鍰新臺幣600元整等語。
二、聲明異議意旨則以：呂淑娟小姐於87年2月14日向本公司以
    分期方式購買LBK-408號重機車，並雙方簽署分期契約書。
    至今尚未付清，又不知去向，致本公司受到第一次傷害。該
    車主又目無王法，到處違規欠稅和刑事糾紛，致本公司受到
    第二次傷害。爰聲明異議，懇請法官移轉分期當事人或肇事
    本人等語。
三、按受處分人，不服道路交通管理處罰條例第8條主管機關所
    為之處罰，得於接到裁決書之翌日起20日內，向管轄之地方
    法院聲明異議；又交通法庭認聲明異議不合法律上之程式或
    其異議權已經喪失者，應以裁定駁回之，但其不合法律上之
    程式可補正者，應先定期命為補正，逾期不補正者，即予駁
    回，道路交通管理處罰條例第87條第1項、道路交通案件處
    理辦法第18條分別定有明文。而上開20日之期間乃法定不變
    期間，如遲誤該期間，法院自應以聲明異議不合法律上程式
    ，且屬無從補正，裁定駁回之。次按處理違反道路交通管理
    事件，有關文書送達之程序，依行政程序法之規定，違反道
    路交通管理事件統一裁罰基準及處理細則第5條訂有明文；
    又送達，於應受送達人之住居所、事務所或營業所為之；於
    應送達處所不獲會晤應受送達人時，得將文書付與有辨別事
    理能力之同居人、受僱人或應送達處所之接收郵件人員；應
    受送達人或其同居人、受僱人、接收郵件人員無正當理由拒
    絕收領文書時，得將文書留置於應送達處所，以為送達；送
    達，不能依前2條規定為之者，得將文書寄存送達地之地方
    自治或警察機關，並作送達通知書2份，1份黏貼於應受送達
    人住居所、事務所、營業所或其就業處所門首，另1份交由
    鄰居轉交或置於該送達處所信箱或其他適當位置，以為送達
    。前項情形，由郵政機關為送達者，得將文書寄存於送達地
    之郵政機關，行政程序法第72條第1項前段、第73條第1項、
    第3項、第74條第1項、第2項分別定有明文。
四、經查，前開裁決書於96年12月8日經以掛號郵寄受處分人設
    於臺中市○○區○○路2段285之7號1樓處所，因未獲會晤應
    受送達人，亦無受領文書之同居人、受僱人或接收郵件人員
    ，而將該裁決書於96年12月8日辦理寄存送達於臺中西屯郵
    局，並作送達通知書2份，1份黏貼於上址門首，另1份置於
    該址信箱或其他適當位置，以為送達等情，有上開裁決書及
    送達證書1份附卷可憑，復為受處分人所不爭執，自已生合
    法送達之效力。本件處分人於收受上開裁決書後，遲至98年
    11月2日始具狀提出於原處分機關聲明異議，此有聲明異議
    狀上公路總局臺中區監理所臺中市監理站之收文章可佐，本
    件聲明異議顯已逾法定期限。揆諸前揭法條之說明，受處分
    人逾期聲明異議，其聲明異議即屬不合法律上之程式，且無
    從補正，應予駁回。
五、復按法院受理有關交通案件，關於聲明異議之處理，準用刑
    事訴訟法之規定，道路交通管理處罰條例89條、道路交通事
    件處理辦法第4條第1項定有明文。故法院就起訴之案件，須
    先就程序法上為形式之審理，調查起訴之要件是否具備，再
    進為實體上之審理，若起訴欠缺訴訟要件，即應為程序上之
    判決，無庸審查其實體事項，而為實體判決之必要。查聲明
    異議之法定期間為自收受送達證書翌日起算20日，已如前述
    ；而該法定期間為法院實體判決所須之訴訟要件，故受處分
    人所為之聲明異議期間既已逾越法定期間，顯已欠缺訴訟所
    必須之要件，則依前開說明，本件聲明異議既欠缺訴訟要件
    ，本院即無庸就受處分人聲明原裁定機關所為處分適法與否
    為實體審查，而為實體判決。
六、據上論斷，應依道路交通管理處罰條例第87條第2項，道路
    交通案件處理辦法第18條前段，裁定如主文。
中    華    民    國    98    年    11    月    9     日
                  交通法庭  法  官  許月馨
上正本證明與原本無異。
如不服本裁定，應於送達後五日內，向本院提出抗告狀。
                            書記官  黃美雲
中    華    民    國    98    年    11    月    9     日


司法院資訊處製作；財團法人民間司法改革基金會備份。
